【裁判字號】    97,上易,6
【裁判日期】    970519
【裁判案由】    賭博
【裁判全文】
臺灣高等法院高雄分院刑事判決          97年度上易字第6 號
上  訴  人  臺灣高雄地方法院檢察署檢察官
被      告  乙○○○
上列上訴人因被告賭博案件，不服臺灣高雄地方法院96年度簡上
字第814 號中華民國96年10月30日第一審判決（起訴案號：臺灣
高雄地方法院檢察署96年度偵字第6468號），提起上訴，本院判
決如下：
    主  文
上訴駁回。
    理  由
壹、證據能力部分：
一、按刑事訴訟法第100 條之1 於87年1 月20日修正公布，同年
    同月22日生效，修正理由係司法警察官或司法警察之訊問筆
    錄，在訊問程序，時有被告或辯解非其真意，或辯解遭受刑
    求，屢遭質疑，為建立訊問筆錄之公信力，以擔保程序之合
    法性，所以訊問過程應全程連續錄音並錄影，並應於一定之
    時間妥為保存，偵審機關如認為有必要時即應予以調取勘驗
    ，以期發現真實，並確保自白之任意性（最高法院89年度台
    上字第5314號判決參照）。為保障司法廉潔性與抑止違法偵
    查之發生，凡無急迫且經記明筆錄者，被告於訊問程序中未
    經全程錄音、錄影，經被告抗辯筆錄內容與所陳述不合者，
    基於被告在刑事訴訟程序上應受保障之權利，為憲法第8 條
    第1 項正當法律程序保障內容之一，本於保障被告憲法上權
    利及重視程序上正義，應由檢察官對被告自白任意性負舉證
    責任。本件被告乙○○○（下稱被告）抗辯警詢筆錄所載陳
    述內容與其真意不符，為確保自白之真實性、任意性及筆錄
    之公信力，經原審調取當日詢問被告過程之錄音帶以勘驗查
    證，然高雄市政府警察局新興分局回覆已無警詢錄音帶可提
    供，有電話記錄表可憑，並經新興分局員警謝石立在原審證
    述屬實。而謝石立雖稱：抽頭金是賭客自己講出來（原審卷
    第58、59頁），然被告辯稱：因員警跟我表示，承認20元是
    抽頭金，沒有關係，我纔承認，核與張正榮證述情節大致相
    符（原審卷第56頁）。參酌現場賭客張正榮、甲○○於警詢
    均稱：抽頭金是交給謝勝利（警卷第5 、8 頁）；現場賭客
    謝昊廷（即被告之子）亦稱：桌上20元是我母親（即被告）
    自摸後拿出來（警卷第11頁），則被告警詢筆錄之內容，顯
    與以上證言內容不符，被告所為抗辯並非憑空無據，為保障
    憲法上訴訟權能，應認被告於警詢之陳述，並無證據能力。
二、被告以外之人於審判外之陳述，雖不符刑事訴訟法第159 條
    之1 至之4 等4 條之規定，而經當事人於審判程序同意作為
    證據，法院審酌該言詞陳述或書面陳述作成時之情況，認為
    適當者，亦得為證據；刑事訴訟法第159 條之5 第1 項定有
    明文。立法意旨在於傳聞證據未經當事人之反對詰問予以核
    實，乃排斥其證據能力。惟當事人如放棄對原供述人之反對
    詰問權，於審判程序表示同意該等傳聞證據可作為證據，此
    時，法院除認該傳聞證據欠缺適當性外，自可承認其證據能
    力。本件證人張正榮、甲○○、謝昊廷於警詢之陳述，雖不
    符傳聞例外之情形，惟經檢察官及被告於原審及本院審理時
    表示同意作為證據使用，且經本院審酌渠等於警詢之證述，
    亦無何非法取供等情形，均認為以之作為本案之證據亦屬適
    當，依法均具有證據能力。
貳、實體部分：
一、公訴意旨略以：被告意圖營利，於民國96年2 月15日，提供
    高雄市新興區○○○路252 號玉豐宮神壇為賭博場所，聚集
    不特定人以麻將賭博財物，賭客之賭博金額每底新臺幣（下
    同）50元，每台20元，被告每4 圈抽頭20元，於同日17時15
    分許，聚集賭客張正榮、甲○○及謝昊廷在上址賭博財物時
    ，為警當場查獲，並扣得抽頭金20元，因認被告涉犯刑法第
    268 條意圖營利提供賭博場所罪嫌；並以被告警詢之自白、
    張正榮與甲○○於警詢之證詞，為其主要論據。
二、按犯罪事實應依證據認定，無證據不得認定犯罪事實；不能
    證明被告犯罪者，應諭知無罪之判決；刑事訴訟法第154 條
    第2 項、第301 條第1 項分別定有明文。事實之認定，應憑
    證據，如未能發現相當證據，或證據不足以證明，自不能以
    推測或擬制之方法，為裁判基礎。認定不利於被告之事實須
    依積極證據，苟積極證據不足為不利於被告事實之認定時，
    即應為有利於被告之認定。認定犯罪事實所憑之證據，雖不
    以直接證據為限，間接證據亦包括在內，然而無論直接證據
    或間接證據，其為訴訟上之證明，須於通常一般之人均不致
    有所懷疑，而得確信其為真實之程度者，始得據為有罪之認
    定，倘其證明尚未達到此一程度，而有合理之懷疑存在而無
    從使事實審法院得有罪之確信時，即應由法院為諭知被告無
    罪之判決（最高法院40年度台上字第86號、30年度台上字第
    816 號、76年度台上字第4986號判例參照）。
三、訊據被告否認有營利提供賭博場所之犯行，辯稱：並無抽頭
    ，警察查扣之20元是我拿給孫子去買飲料等語。經查：被告
    雖於案發時在現場參與賭博，惟賭客張正榮、甲○○均證稱
    ：扣案之現金20元並非抽頭金，係被告自己拿出來要給孫子
    去買飲料用的（原審卷第55、56頁；本院卷第59頁）參酌甲
    ○○所稱：有抽頭，如果自摸就須提供10元當抽頭金，一局
    麻將共需付20元抽頭金；交給謝勝利收走（警卷第8 頁）；
    謝昊廷所稱：現場發現20元是我母親（即被告）自摸後拿出
    來的，大家的茶水錢（警卷第11頁）。足見現場雖扣有20元
    現款，然究竟係充作何等用途，由張正榮、甲○○、謝昊廷
    之供述，並無法求得完全一致且無疑義之認定。被告於警詢
    所為有抽頭之自白，復有瑕疵而無證據能力，已如上述，且
    扣案現金僅有20元，倘若被告確有以此營利之意圖，何須自
    行拿出作為抽頭金？再者，刑法第268 條賭博罪，其立法目
    的在懲治行為人之貪婪，與同法第266 條賭博罪，立法目的
    重在善良風俗之維護，兩者迥不相同，行為人主觀上是否有
    營利之意圖，仍應審度客觀之社會評價是否該當於各該法條
    立法懲處之目的為斷。本件既未有何證據足認扣案之現金20
    元確係賭博之抽頭金，自不得僅憑有該款，即遽以推認被告
    涉有意圖營利提供賭博場所之犯行。
四、綜上所述，本案究否確有公訴人所指被告意圖營利提供賭博
    場所情事，本院認為仍存有合理之懷疑，尚未到達確信其為
    真實之程度。公訴人所提出之證據，尚不足為被告有罪之積
    極證明，其指出證明之方法，亦無從說服法院以形成被告有
    罪之心證。且被告所辯詞亦非無據。原審因而以不能證明犯
    罪，而為無罪之諭知，核無違誤。檢察官上訴意旨，猶執前
    詞，指摘原判決不當，為無理由，應予駁回。
據上論斷，應依刑事訴訟法第368 條，判決如主文。
本案經檢察官鄭銘謙到庭執行職務。
中    華    民    國    97    年    5     月    19    日
                  刑事第五庭    審判長法  官  曾永宗
                                      法  官  任森銓
                                      法  官  王伯文
以上正本證明與原本無異。
本判決不得上訴。
中    華    民    國    97    年    5     月    19    日
                                      書記官  黎  珍


司法院資訊處製作；財團法人民間司法改革基金會備份。
